臺灣苗栗地方法院民事判決　　　　　　　 99年度訴字第395號
原　　　告　國泰人壽保險股份有限公司
法定代理人　張發得
訴訟代理人　張仲偉
被　　　告　連苙喻即連素蘭
兼訴訟代理　連清輝
人　　　　　　　　　　　1號五.
上列當事人間請求清償借款事件，本院於民國100 年3 月29日言
詞辯論終結，判決如下：
    主  文
被告應連帶給付原告新臺幣貳佰陸拾肆萬貳仟陸佰陸拾肆元，及
其中新臺幣貳佰肆拾參萬零伍佰貳拾柒元自民國九十四年十月四
日起至清償日止，按年息百分之八點六二五計算之利息，暨自民
國九十二年八月五日起至清償日止，按上開利率百分之二十計算
之違約金。
原告其餘之訴駁回。
訴訟費用由被告連帶負擔新臺幣貳萬肆仟伍佰元，餘由原告負擔
。
本判決原告勝訴部分，於原告以新臺幣捌拾捌萬元為被告供擔保
後，得為假執行。
原告其餘假執行之聲請駁回。
    事實及理由
一、原告起訴主張：被告連清輝於民國85年5 月13日邀同被告連
    苙喻即連素蘭為連帶保證人，向原告借款新臺幣（下同）34
    0 萬元，約定借款期間自85年5 月13日起至105 年5 月13日
    止，被告應按年息百分之9.75計付利息，並同意依原告於每
    年3 月及9 月或因國內外情勢變遷所訂新利率計付利息，並
    自借款日起每滿一個月為一期，前3 年按期付息不還本金，
    後17年共分204 期，每期攤還部分本金及按借款餘額計算之
    利息，如未依約履行時，即喪失期限利益及分期攤還之權利
    ，全部借款視為到期，除仍按上開利率計息外，其逾期在6
    個月以內者，另按上開利率百分之10，逾期超過6 個月部分
    ，另按上開利率百分20計算之違約金。詎被告連清輝自88年
    8 月14日起即未依約給付，嗣經原告聲請拍賣抵押物，並於
    92年8 月4 日拍定後，原告分配受償2,105,823 元，尚餘本
    金2,430,527 元、違約金212,137 元，及本金部分自92年8
    月5 日起按年息百分之8.625 計算之利息，暨按上開利率百
    分之20計算之違約金迄未清償，迭經催討，均無效果。而被
    告連苙喻即連素蘭為上開借款之連帶保證人，依法應負連帶
    清償之責。爰依消費借貸契約及連帶保證之法律關係，請求
    被告連帶清償等語。並聲明：被告應給付原告2,642,664 元
    ，及其中2,430,527 元自92年8 月5 日起至清償日止，按年
    息百分之8.625 計算之利息，暨自92年8 月5 日起至清償日
    止，按上開利率百分之20計算之違約金。
二、被告則以：原告聲請拍賣抵押物受償後迄本件起訴前，均未
    通知被告尚有多少餘款要還，其請求7 、8 年之利息部分太
    多了等語，資為抗辯。並聲明：原告之訴駁回。
三、本件為行集中審理協同兩造協議並簡化爭點整理，兩造不爭
    執及爭執事項如下：
  (一)兩造不爭執事項：
    (1)被告連清輝邀同被告連苙喻即連素蘭為連帶保證人，於85
      年5 月13日向原告借款340 萬元，借款期限至105 年5 月
      14日止，約定利息為自借款日起按年息百分之9.75計付利
      息，並同意依原告於每年3 月及9 月所訂新利率計付利息
      ，約定自借款日起分240 期，按月分期攤還本息，並約定
      如有一期未依約履行時，即喪失期限利益及分期攤還之權
      利，全部借款視為到期，應即一次清償全部債務。
    (2)被告自88年8 月14日起即未依約給付，嗣經原告聲請拍賣
      抵押物，並於92年8 月4 日拍定後，原告分配受償2,105,
      823 元，尚餘本金2,430,527 元、違約金212,137 元，及
      本金部分自92年8 月5 日起按年息百分之8.625 計算之利
      息迄未清償。
    (3)原告於前開執行程序受償後，迄本件起訴前均未向被告請
      求。
  (二)兩造爭執事項：原告之利息及違約金請求是否有消滅時效之
    問題？
四、按稱消費借貸者，謂當事人一方移轉金錢或其他代替物之所
    有權於他方，而約定他方以種類、品質、數量相同之物返還
    之契約。又稱保證者，謂當事人約定，一方於他方之債務人
    不履行債務時，由其代負履行責任之契約，民法第474 條第
    1 項及第739 條分別定有明文。另按保證債務之所謂連帶，
    係指保證人與主債務人負同一債務，對於債權人各負全部給
    付之責任者而言，此就民法第272 條第1 項規定連帶債務之
    文義參照觀之甚明，最高法院著有45年台上字第1426號判例
    可資參照。另連帶債務之債權人，依同法第273 條第1 項規
    定，得對債務人中之一人或數人或其全體，同時或先後請求
    全部或一部之給付。本件被告連清輝以另被告連苙喻即連素
    蘭為連帶保證人向原告借款，未依約清償之情，已如前述，
    則揆諸首揭說明，主債務人之被告連清輝與為連帶保證人之
    被告連苙喻即連素蘭自應負連帶清償借款之責。
五、次按請求權，因15年間不行使而消滅；利息、紅利、租金、
    贍養費、退職金及其他1 年或不及1 年之定期給付債權，其
    各期給付請求權，因5 年間不行使而消滅；消滅時效，自請
    求權可行使時起算；消滅時效，因起訴而中斷；依督促程式
    ，聲請發支付命令，與起訴有同一效力，民法第125 條前段
    、第126 條、第128 條、第129 條第1 項第3 款、第2 項第
    1 款分別定有明文。又違約金之約定，為賠償給付遲延所生
    之損害，於債務人給付遲延時，債權人始得請求，既非定期
    給付之債務，與民法第126 條所規定之性質不同，其時效為
    15年而非5 年，最高法院著有98年台上字第911 號、96年度
    台簡上字第25號裁判意旨可照。經查，本件原告於99年10月
    4 日對被告聲請核發支付命令，此有本院99年度司促字第74
    98號支付命令案件收狀章（見本院99年度司促字第7498 號
    卷第1 頁）在卷可憑。而原告聲請拍賣抵押物執行程序受償
    後，迄本件起訴前均未向被告請求之事實，為兩造所不爭執
    ，有如前述。是原告之利息請求權自92年8 月5 日起至94年
    10月3 日止，超過5 年之部分，依民法第126 條之規定，已
    罹於5 年短期時效，被告自得拒絕給付該部分之利息，原告
    之利息請求應自99年10月4 日回溯5 年即94年10月4 日起算
    。另原告請求之違約金部分，依兩造所不爭執之擔保放款借
    據第4 條及約定書第3 條之約定，為被告對原告所負債務，
    如有遲延履行，除按原訂利率支付遲延期間之利息外，其逾
    期在6 個月以內者，另按上開利率百分之10，逾期超過6 個
    月部分，另按上開利率百分20計付違約金，顯係為賠償因遲
    延清償所生之損害而為約定，並非基於借款債權而定期反覆
    發生之請求權，則依前揭裁判意旨所示，其時效期間為15年
    。本件原告有關違約金之請求部分，自92年8 月5 日起至99
    年10月4 日聲請支付命令之日，既尚未逾15年，則被告就違
    約金部分為時效抗辯，自無足採。
六、從而，原告依消費借貸及連帶保證之法律關係，請求被告連
    帶給付2,642,664 元，及其中2,430,527 元自94年10月4 日
    起至清償日止，按年息百分之8.625 計算之利息，暨自92年
    8 月5 日起至清償日止，按上開利率百分之20計算之違約金
    ，為有理由。逾此部分之請求，則無理由，應予駁回。
七、原告陳明願供擔保聲請宣告假執行，經核原告勝訴部分，合
    於法律規定，爰酌定相當之擔保金額宣告之；至於原告敗訴
    部分，其假執行之聲請即失所附麗，應併予駁回。
八、訴訟費用負擔之依據：民事訴訟法第79條、第85條第2 項。
中    華    民    國  100     年    4     月    12    日
                  民事庭法  官  王萬金
以上正本係照原本作成。
如對本判決上訴，須於判決送達後20日內向本院提出上訴狀。
如委任律師提起上訴者，應一併繳納上訴審裁判費。
                        書記官  劉麗美
中    華    民    國  100     年    4     月    12    日